臺灣屏東地方法院刑事判決　　　　　　 100年度訴字第1432號
公　訴　人　臺灣屏東地方法院檢察署檢察官
被　　　告　楊承學
上列被告因違反毒品危害防制條例案件，經檢察官提起公訴（10
0 年度毒偵字第2002號），被告於準備程序中就被訴犯罪事實為
有罪之陳述，經本院告知簡式審判程序之旨，並聽取被告及公訴
人之意見後，合議庭裁定由受命法官獨任進行審判程序，判決如
下：
    主  文
楊承學施用第一級毒品，累犯，處有期徒刑壹年，扣案之殘留第
一級毒品海洛因之注射針筒壹支沒收銷燬之。
    事  實
一、楊承學前於民國94年間因施用毒品案件，經本院以94年度毒
    聲字第148 號裁定送勒戒處所觀察、勒戒後，因認無繼續施
    用毒品之傾向，於95年4 月27日期滿執行完畢，並經臺灣屏
    東地方法院檢察署檢察官以95年度毒偵緝字第20號為不起訴
    處分確定。又於97年間因施用毒品案件，經本院以97年度訴
    字第32號判處有期徒刑8 月確定；復於同年間因竊盜、施用
    毒品案件，經本院以97年度簡字第926 號、97年度訴字第92
    6 號分別判處有期徒刑5 月、10月確定，上開2 罪嗣經本院
    以97年度聲字第1477號裁定應執行有期徒刑1 年2 月確定，
    前開3 罪接續執行，於99年3 月4 日縮刑期滿執行完畢。詎
    其明知海洛因為毒品危害防制條例第2 條第2 項第1 款所定
    第一級毒品，不得非法持有、施用，竟基於施用第一級毒品
    之犯意，於100 年8 月17日19時30分許，在位於屏東縣萬丹
    鄉之「台糖加油站」之廁所內，以將海洛因摻水稀釋置於針
    筒後注入體內之方式，施用第一級毒品海洛因1 次。嗣旋在
    上址，因行跡可疑為警盤檢，並扣得其所有供本件施用第一
    級毒品海洛因犯罪所用之殘留第一級毒品海洛因之注射針筒
    1 支，復經徵得其同意後採尿送驗後，檢出海洛因代謝後之
    可待因、嗎啡陽性反應，始查悉上情。
二、案經屏東縣警察局屏東分局報告臺灣屏東地方法院檢察署檢
    察官偵查起訴。
    理  由
一、本件被告楊承學所犯係死刑、無期徒刑、最輕本刑為3 年以
    上有期徒刑以外之罪，其於本院準備程序中就前揭被訴事實
    為有罪之陳述，經受命法官告知簡式審判程序之旨，並聽取
    其與公訴人之意見後，本院認無不得或不宜改依簡式審判程
    序進行之處，爰依刑事訴訟法第273 條之1 第1 項、第284
    條之1 之規定，本院合議庭裁定由受命法官獨任依簡式審判
    程序審理，合先敘明。
二、上揭犯罪事實，業據被告楊承學於警詢及本院審理中均坦承
    不諱，而被告為警查獲時所採集之尿液檢體，經送請正修科
    技大學超微量研究科技中心檢驗，結果呈海洛因代謝後之可
    待因、嗎啡陽性反應，有該研究科技中心100 年9 月15日編
    號R00-0000-000號尿液檢驗報告1 份在卷可稽( 見毒偵卷第
    19頁) ，並有屏東縣政府警察局屏東分局扣押筆錄、扣押物
    品目錄表、毒品案件涉嫌人尿液採證編號姓名對照表、查獲
    涉嫌毒品防制條例案初步檢驗報告單( 尿液、注射針筒) 、
    簡易快速篩檢試劑檢驗結果、檢體監管紀錄表各1 份、查獲
    及初步檢驗結果照片5 張附卷可佐( 見警卷第7 至10、12至
    14、16至18、24頁) ；另扣案之注射針筒1 支，經警以簡易
    快速篩檢試劑檢驗，其結果確呈有第一級毒品海洛因陽性反
    應，有前揭查獲涉嫌毒品防制條例案初步檢驗報告單1 份附
    卷可按( 見警卷第14頁) ，而該注射針筒係供被告為本件施
    用第一級毒品海洛因犯罪所用之物，業據被告於本院審理中
    供陳在卷( 見本院卷第31頁背面) ，基此觀之，足認被告上
    開任意性之自白顯與事實相符，堪信為真實。是本件事證明
    確，被告楊承學上開第一級毒品海洛因之犯行，洵堪認定。
三、按修正之毒品危害防制條例第20條就施用毒品者，祇於「初
    犯」及「5 年後再犯」2 種情形，有其追訴條件之限制，即
    須於初犯經觀察、勒戒或強制戒治釋放後，5 年內均無施用
    毒品之行為，始能認其前所實施之觀察、勒戒或強制戒治已
    足遮斷毒癮，而得於5 年後再犯時，再予適用初犯之規定，
    重行觀察、勒戒等程序。倘5 年內已經再犯，被依法追訴處
    罰，縱其第3 次（或第3 次以上）施用毒品之時間在初犯釋
    放5 年以後，即與「5 年後再犯」之情形有別，且因已於「
    5 年內再犯」，顯見其再犯率甚高，原實施觀察、勒戒或強
    制戒治，已無法收其實效，而無5 年戒斷期之存在，自無再
    經觀察、勒戒及強制戒治之必要，應得逕行追訴處罰。本件
    被告前於94年間因施用毒品案件，經本院以94年度毒聲字第
    148 號裁定送勒戒處所觀察、勒戒，因認無繼續施用毒品之
    傾向，於95年4 月27日執行完畢釋放出所，並經臺灣屏東地
    方法院檢察署檢察官以95年度毒偵緝字第20號為不起訴處分
    確定。其復於前開觀察勒戒執行完畢後5 年內之97年間，因
    施用毒品案件而經本院以97年度訴字第32號、97年度訴字第
    926 號分別判處有期徒刑8 月、10月確定之事實，有臺灣高
    等法院被告前案紀錄表1 份附卷可參，被告既曾於「5 年內
    再犯」，且經法院判處罪刑確定，則其於100 年8 月17日19
    時30分許，再度施用第一級毒品海洛因之行為，即非屬該條
    例第20條第3 項所定「5 年後再犯」之情形，檢察官逕行依
    毒品危害防制條例第23條第2 項之規定，予以追訴，應屬適
    法，本院自得依法予以論罪科刑。
四、核被告楊承學所為，係犯毒品危害防制條例第10條第1 項施
    用第一級毒品罪。其於施用第一級毒品海洛因前持有第一級
    毒品海洛因之低度行為，為其施用第一級毒品海洛因之高度
    行為所吸收，應不另論罪。又被告有如前揭事實欄所載有期
    徒刑執行完畢之前科紀錄，有前開臺灣等法院被告前案紀錄
    表1 份在卷可查，其於有期徒刑執行完畢後，5 年以內故意
    再犯本件有期徒刑以上之罪，為累犯，應依刑法第47條第1
    項之規定，加重其刑。爰審酌被告經裁定施以觀察、勒戒及
    刑之執行後，仍不思戒絕其毒癮，仍再次違犯本件施用毒品
    之罪，顯然缺乏戒絕毒品之決心，有再入監矯治之必要，惟
    念及其施用毒品行為僅係自戕一己身體健康，並未危害他人
    ，且其於犯罪後已坦承犯行、態度尚可，暨衡及其素行、智
    識程度、生活狀況等一切情狀，量處如主文所示之刑。
五、另扣案之注射針筒1 支，為被告楊承學所有，並係供其為本
    件施用第一級毒品海洛因犯罪所用之物，業據被告於本院審
    理時陳明在卷( 見本院卷第31頁背面) ，且該注射針筒，經
    警以簡易快速篩檢試劑檢驗，其結果確呈有第一級毒品海洛
    因陽性反應，此有前揭查獲涉嫌毒品防制條例案初步檢驗報
    告單1 份附卷可憑，已如前述，衡情該注射針筒已附著第一
    級毒品海洛因，難以析離，亦無將之析離之必要與實益，故
    應將之視為查獲之第一級毒品海洛因，爰依毒品危害防制條
    例第18條第1 項前段之規定，諭知沒收銷燬之。
據上論斷，應依刑事訴訟法第273 條之1 第1 項、第284 條之1
、第299 條第1 項前段，毒品危害防制條例第10條第1 項、第18
條第1 項前段，刑法第11條前段、第47條第1 項，判決如主文。
本案經檢察官王光傑到庭執行職務。
中    華    民    國   100    年    11    月    30    日
                  刑事第三庭    法  官  許瑜容
以上正本證明與原本無異。
如不服本判決，應於收受本判決送達後10日內向本院提出上訴書
狀，其未敘述上訴理由者，並得於上訴期間屆滿後20日內向本院
補提理由書狀（均須按他造當事人之人數附繕本）「切勿逕送上
級法院」。
中    華    民    國   100    年    11    月    30    日
                                書記官  龔惠婷
附錄本案論罪科刑法條全文：
毒品危害防制條例第10條
施用第一級毒品者，處6 月以上5 年以下有期徒刑。
施用第二級毒品者，處3 年以下有期徒刑。